臺灣臺北地方法院民事判決
111年度重訴字第343號
原      告  張永達


訴訟代理人  吳柏宏律師
被      告  立偕建設股份有限公司

法定代理人  謝明昌
上列當事人間請求返還價金等事件，本院於民國111年7月15日言
詞辯論終結，判決如下：
    主  文
被告應給付原告新臺幣叄仟柒佰貳拾貳萬伍仟貳佰伍拾元，及其
中新臺幣貳仟肆佰柒拾貳萬伍仟貳佰伍拾元自民國一○○年一月十
一日起、其中新臺幣壹仟貳佰伍拾萬元自民國一一一年四月十六
日起，均至清償日止，按週年利率百分之五計算之利息。
原告其餘之訴駁回。
訴訟費用由被告負擔百分之七十五，餘由原告負擔。
本判決第一項於原告以新臺幣壹仟貳佰肆拾萬元為被告供擔保後
，得假執行。但被告如以新臺幣叄仟柒佰貳拾貳萬伍仟貳佰伍拾
元為原告預供擔保，得免為假執行。
原告其餘假執行之聲請駁回。
    事實及理由
一、被告未於言詞辯論期日到場，核無民事訴訟法第386條各款
    所列情形，爰依原告之聲請，由其一造辯論而為判決。
二、原告主張：兩造於民國100年1月11日簽署預定買賣契約書（
    下稱系爭契約），約定伊以總價新臺幣（下同）2472萬5250
    元向被告購買由被告所實施之臺北市信義區吳興段三小段19
    6等17筆土地都市更新案（下稱系爭建案），其中位於15樓
    、面積81坪之房屋與地下室之車位1個及其座落土地部分，
    伊並分別於簽約前、簽約時交付價金600萬元、1872萬5250
    元，共計2472萬5250元予被告。詎被告突於110年底告知伊
    因公司財務窘迫而無法繼續進行系爭建案，且無資力返還買
    賣價金，請伊接受以退還八成價金之方式解除系爭契約，伊
    遂發函告知被告應繼續依約履行。嗣伊查得被告已將系爭建
    案權利轉讓予訴外人昇陽建設契約股份有限公司（下稱昇陽
    公司），被告顯已無意履行系爭契約，伊再次發函要求被告
    履約，被告均置之不理，爰依民法第226條、第256條規定及
    系爭契約第肆條約定解除系爭契約，並以本件起訴狀繕本送
    達為解除系爭契約之意思表示，再依民法第259條、第260條
    、系爭契約第肆條約定請求被告返還價金2472萬5250元及加
    計自受領時起計算之利息、給付與買賣價金同額之違約金24
    72萬5250元，共4945萬500元等語，聲明：㈠被告應給付原告
    4945萬500元，及其中2472萬5250元自100年1月11日起，另2
    472萬5250元自起訴狀繕本送達翌日起，均至清償日止，按
    週年利率5%計算之利息。㈡願供擔保請准宣告假執行。
三、被告未於言詞辯論期日到場，亦未提出書狀作何聲明或陳述
    。
四、經查：兩造於100年1月11日簽訂預定買賣契約書（即系爭契
    約），約定原告以總價金2472萬5250元向被告購買由被告所
    實施之系爭建案其中第15樓面積81坪之房屋與地下室之車位
    1個及其座落土地部分，原告並已給付價款2472萬5250元等
    情，有系爭契約、支票1紙在卷可稽（見本院卷第15-21頁）
    ，堪信為真。原告主張被告違反系爭契約義務，經催告仍未
    改正，陷於給付不能，以本件起訴狀繕本送達作為解除系爭
    契約之意思表示，並請求被告返還買賣價金2472萬5250元、
    違約金2472萬5250元及法定遲延利息，經查：
（一）系爭契約第4條約定：「任一方違反本約約定義務，經他
      方定期催告而仍不履行時，他方除得聲明解除本約，並得
      向該違約之一方請求與預定買賣總價同額之損害賠償總額
      違約金」（見本院卷第17頁），原告主張被告已將系爭建
      案權利轉讓予昇陽公司，其已於111年1月27日以律師函催
      告被告函到2週內改正，然被告迄未改正等情，已具其提
      出鼎禎國際律師事務所111年1月27日律師函、臺北市政府
      都市發展局都市開發審議服務平台網頁影本為證（見本院
      卷第27-31頁），而被告已於相當時期受合法之通知，於
      言詞辯論期日不到場，亦未提出書狀爭執，依民事訴訟法
      第280條第3項前段準用同條第1項規定，視同自認，自堪
      信原告主張之上開事實為真。審諸被告既已將系爭建案實
      施權利轉讓與昇陽公司，被告顯然已無法依系爭契約履行
      系爭契約第3條於系爭建案建造執照核發後簽訂正式買賣
      契約之義務，原告並已定期催告被告履行，亦未見被告有
      何改正之情，是原告主張依系爭契約第4條約定，以本件
      起訴狀繕本送達為解除系爭契約之意思表示，系爭契約已
      合法解除，應屬有據。此部分之事實，原告另主張依據民
      法第226條第1項、第256條規定解除系爭買賣契約，本院
      自無庸再予審酌。
（二）按契約解除時，當事人雙方回復原狀之義務，除法律另有
      規定或契約另有訂定外，受領之給付為金錢者，應附加自
      受領時起之利息償還之，民法第259條第2款亦有明文規定
      。本件原告已合法解除系爭契約，已如前述，則原告依前
      揭規定，請求被告返還已給付之價金2472萬5250元，並加
      計自被告受領買賣價金時之100年1月11日起，按週年利率
      5%計算之利息，自亦應予准許。
（三）原告另請求被告依系爭契約第4條約定給付買賣價金同額
      之違約金2472萬5250元，而被告違反系爭契約之約定已如
      前述，原告依系爭契約第4條約定請求被告給付違約金，
      自屬有據。然約定之違約金額過高者，法院得減至相當之
      數額，民法第252條定有明文，而該條所謂約定之違約金
      是否過高，應就債務人若能如期履行債務時，債權人可享
      受之一切利益為衡量標準；且法院酌減之數額是否相當，
      仍須依一般客觀事實、社會經濟狀況及當事人所受損害等
      情形，以為酌定之標準。本院審酌被告早於訂約之100年
      間即已收受系爭買賣契約全額價金2472萬5250元，卻遲至
      110年間仍未履約，且將系爭建案權利轉讓與昇陽公司，
      致原告無法取得所預定買受之房地，原告主張其因而受有
      上開期間資金無法利用、取得利息之損害，且因房價上漲
      ，原告亦錯失以該價金於該地段取得相當房地之機會，固
      非無據，惟違約金2472萬5250元已達系爭契約總價金之全
      部，考量目前利率水準、社會經濟狀況，被告違約情節、
      原告所受上開損害等一切情狀，認原告得請求被告給付之
      違約金應酌減為1250萬元為適當。
（四）據此，本件原告依民法第259條第2款規定請求被告返還買
      賣價金2472萬5250元、依系爭契約第4條請求被告給付違
      約金1250萬元，共計3722萬5250元，應屬有據，又原告請
      求違約金1250萬元部分，屬無確定期限之給付，原告請求
      此部分金額加計自起訴狀繕本送達被告之翌日起（即111
      年4月16日，見本院卷第81頁），至清償日止，按週年利
      率5%計算之遲延利息，核與民法第203條、第229條第2項
      、第233條第1項前段規定相符，亦應予准許。
五、綜上所述，原告依民法第259條第2款規定、系爭契約第4條
    約定，請求被告給付4945萬500元及利息，應以其中請求被
    告給付3722萬5250元，及其中2472萬5250元自100年1月11日
    起，另1250萬元自111年4月16日起，均至清償日止，按週年
    利率5%計算之利息，為有理由，應予准許，逾此部分，為無
    理由，應予駁回。
六、原告陳明願供擔保請准宣告假執行，就其勝訴部分，核無不
    合，爰酌定相當擔保金額准許之，並依職權宣告被告預供相
    當擔保金額得免為假執行。至原告敗訴部分，其假執行之聲
    請即失所依付，應一併駁回之。
七、據上論結，本件原告之訴為一部有理由、一部無理由，爰判
    決如主文所示。
中　　華　　民　　國　　111 　年　　7 　　月　　29　　日
                  民事第五庭  審判長法  官  匡  偉
                                    法  官  劉娟呈
                                    法  官  陳乃翊
以上正本係照原本作成。
如對本判決上訴，須於判決送達後20日內向本院提出上訴狀。如
委任律師提起上訴者，應一併繳納上訴審裁判費。
中　　華　　民　　國　　111 　年　　7 　　月　　29　　日
                                    書記官  詹雅筠